【裁判字號】    95,交聲,141
【裁判日期】    951128
【裁判案由】    違反道路交通管理處罰條例聲明異議
【裁判全文】
臺灣雲林地方法院交通事件裁定       95年度交聲字第141號
移
異  議  人
即受處分人  甲○○
上列異議人因違反道路交通管理處罰條例案件，對於交通部公路
總局嘉義區監理所雲林監理站民國95年7 月31日所為之裁決處分
（原處分案號：雲監裁字第裁72-AEU060029號），聲明異議，本
院裁定如下：
    主  文
原處分撤銷。
    理  由
一、原處分意旨略以：異議人即受處分人甲○○所有車號EH-681
    3 號車輛，於民國95年6 月1 日經臺北市政府警察局交通警
    察大隊萬華分隊（以下簡稱萬華分隊）以北市警交字第AEU0
    60029 號違規舉發違反道路交通管理處罰條例第49條第1 項
    第2 款及第60條第2 項第1 款違規。異議人於95年7 月11日
    向交通部公路總局嘉義區監理所雲林監理站（以下簡稱雲林
    監理站）提出申訴，並檢附95年6 月15日向萬華分局申訴書
    一份，雲林監理站以嘉監雲甲字第0952100143號函請舉發單
    位查處，臺北市政府警察局交通警察大隊以北市警交大執字
    第09533272900 號函轉臺北市政府警察局萬華分局查處，臺
    北市政府警察局萬華分局以北市警萬分交字第09533182000
    號函復：本案已於95年6 月21日北市警萬分交字第09532188
    400 號函復異議人，依法製單逕行舉發無誤。雲林監理站以
    嘉監雲甲字第0952100412號函復異議人，並隨函寄送裁決書
    一份，該裁決書於95年8 月2 日由異議人收受。雲林監理站
    依違反道路交通管理事件處罰細則第41條第4 項規定，按道
    路交通管理處罰條例第49條第1 項第2 款、第60條第2 項第
    1 款及第63條第1 項暨違反道路交通管理事件統一裁罰基準
    表之規定，裁處罰鍰新臺幣1,800 元，並記違規點數2 點等
    語。
二、聲明異議意旨：交警所謂舉發無誤，不知標準何在，除非經
    過充分蒐證，否則不得濫用行政權限，任意指控人民。本案
    應可在人民提出異議時，經由行政機關裁量權行使而撤銷本
    案。因為依行政罰法第19條規定，違反行政法上義務，應受
    法定最高額新臺幣3,000 元以下罰鍰之處罰，其情節輕微，
    認定以不處罰為適當者，得免予處罰。此類案件因員警舉發
    不當，當事人亦提出強烈抗議亦應符合微罪不舉規定。若貴
    院最後採信警方所提示之主張，屆時陳情人不惜將上訴最高
    法院或聲請大法官釋憲，以伸張正義云云。
三、按數行為違反同一或不同行政法上義務之規定者，分別處罰
    之。行政罰法第25條定有明文。又汽車駕駛人迴車時，在設
    有禁止迴車標誌之路段迴車者，處新臺幣600 元以上1,800
    元以下罰鍰；汽車駕駛人，駕駛汽車有違反本條例之行為，
    經交通勤務警察或依法令執行交通稽查任務人員制止時，不
    聽制止或拒絕停車接受稽查而逃逸者，除按各該條規定處罰
    外，處新臺幣3,000 元以上6,000 元以下罰鍰。道路交通管
    理處罰條例第49條第1 項第2 款、第60條第1 項分別定有明
    文。經查：
  (一)臺北市政府警察局萬華分隊員警陳志榕於95年6 月1 日8 時
    20分許，站立在臺北市○○路與東園街口中間處，執行調撥
    車道勤務，見異議人甲○○所有EH-6813 號自用一般小客車
    沿萬大路由南向北行駛，該車見左側車道（即調撥車道）無
    車輛行駛，遂侵入調撥車道，並在該路口迴轉。員警陳志榕
    及共同執行勤務之義交同仁見狀，由義交鳴哨，員警陳志榕
    制止，惟該車不服從指揮，逕行離開。員警陳志榕記下車號
    及車型後，以該車有「1.在設有禁止迴車標誌迴轉。2.違反
    處罰條例行為，不服從勤務人員制止指揮」等違規事由，因
    而開單告發之事實，業據證人陳志榕於本院證述明確，並有
    臺北市政府警察局舉發違反道路交通管理事件通知單及證人
    陳志榕當庭提出之路口照片6 張等件在卷可稽。此外，員警
    陳志榕視力約1.2 至2.0 ，看見車輛迴轉時，僅距離車輛約
    15公尺，該車速度約5 至10公里，天色明亮，可清楚看見車
    號及車型，因當時執行交整勤務緣故，未能攜帶照相機，且
    不宜追上攔停等情，亦據證人陳志榕於本院證述甚詳。又證
    人陳志榕與異議人甲○○素不相識，僅因證人陳志榕於值勤
    時，清楚看見違規車輛及車型，經查詢核對無誤後，基於職
    責所在，予以開單告發。可見，證人陳志榕上揭證詞，並無
    不可信之處。是異議人所有車輛，於上揭時、地，有上述違
    規情事，應可認定。
  (二)異議人所有車輛，於上揭時、地，先有「在設有禁止迴車標
    誌之路段迴車」之違規行為，復有「經交通勤務警察制止時
    ，不聽制止而逃逸」之違規行為，已如前述。而道路交通管
    理處罰條例第60條既已規定「除按各該條規定處罰外，處新
    臺幣3,000 元以上6,000 元以下罰鍰」。則上開二行為，係
    違反不同行政法上之義務，揆諸首揭法條意旨，應予分別處
    罰，而非從一重處罰。此外，道路交通管理處罰條例第49條
    第1 項所定之「在設有禁止迴車標誌之路段迴車」違規行為
    ，為罰鍰新臺幣600 元以上1,800 元以下；同條例第60條第
    1 項之「經交通勤務警察制止時，不聽制止而逃逸」違規行
    為，為罰鍰新臺幣3,000 元以上6,000 元以下。裁決書處罰
    主文僅記載「罰鍰新臺幣壹仟捌佰元整，並依第63條第1 項
    記違規點數共2 點」，而單就異議人所為違反道路交通管理
    處罰條例第60條第1 項違規行為，所處最低罰鍰金額便為3,
    000 元。可見，原處分機關漏未就異議人此部分違規行為處
    罰。況且，原處分機關處罰主文未說明係就何部分違規行為
    處罰，復難僅單純自處罰主文，即得探究各個違規行為之罰
    鍰額度。從而，原裁決處分尚有未妥，應予撤銷。
  (三)至於原裁決書「舉發違規事實」二部分記載「不服從交通勤
    務警察指揮」；「違規法條」就此部分記載為「道路交通管
    理處罰條例第60條第2 項第1 款」。然異議人所有上開車輛
    ，先有「在設有禁止迴車標誌之路段迴車」違規行為，始「
    不服從交通勤務警察制止而逃逸」，原舉發違反道路交通管
    理事件通知單之違規事實欄已記載甚詳。是異議人此部分違
    規行為，應係違反同條例第60條第1 項，而非同條例第60條
    第2 項第1 款，舉發違反道路交通管理事件通知單之舉發違
    反法條欄及裁決書就此部分記載，均有錯誤，併予指明。
四、綜上所述，異議人之異議雖無理由，惟原處分機關既有漏未
    處分之違法，自應由本院予以撤銷，由原處分機關另為適法
    之處分。
據上論斷，應依道路交通管理處罰辦法第20條前段規定，裁定如
主文。
中    華    民    國    95    年    11    月    28    日
                  交通法庭      法  官  柯  志  民
以上正本證明與原本無異
如不服本裁定應於送達後5日內向本院提出抗告狀
中    華    民    國    95    年    11    月    28    日
                                書記官  魏  輝  碩


司法院資訊處製作；財團法人民間司法改革基金會備份。
